臺灣高等法院刑事判決　　　　　　　　　　　　　九十二年度上訴字第三七五一號
　　上　訴　人
　　即　被　告　戊○○
　　指定辯護人　本院公設辯護人乙○○
右上訴人因毒品危害防制條例等案件，不服臺灣臺北地方法院九十二年度訴字第一六
二號，中華民國九十二年九月五日第一審判決（起訴案號：臺灣臺北地方法院檢察署
九十年度偵字第二五六七四號），提起上訴，本院判決如左：
    主  文
原判決撤銷。
戊○○販賣第二級毒品，處有期徒刑參年陸月。扣案之大麻煙拾貳支均沒收銷燬之、
販毒所得新台幣玖佰元沒收，如全部或一部不能沒收時，以其財產抵償之；愷他命膠
囊柒拾陸顆、愷他命粉末參瓶、分裝盒陸拾參個均沒收之。
    事  實
一、戊○○明知大麻為毒品危害防制條例所規範之第二級毒品，愷他命（Ｋｅｔａｍ
    ｉｎｅ，俗稱Ｋ他命）屬藥事法第二十條第一款未經核准擅自製造之藥品係屬偽
    藥，均不得非法持有、販賣，竟基於販賣第二級毒品大麻及偽藥愷他命營利之犯
    意，其中販賣偽藥愷他命併基於概括犯意，於民國九十年十二月初某日，在台北
    市○○街、昆明街口「爵士藍調ＰＵＢ」，向姓名年籍不詳之成年男子，以每支
    大麻煙新台幣（下同）一百元、每顆愷他命一百八十元之價格，販入數量不詳之
    大麻煙及愷他命。嗣於九十年十二月十九、二十日左右，在台北市○○○路一五
    九號四樓「金國際旅社」四０二室租屋處，以每支大麻煙三百元、每顆愷他命三
    百元之價格，販賣予其室友丙○○大麻三支、愷他命一顆，販賣毒品所得九百元
    、偽藥所得三百元。再於九十年十二月二十六日晚間十一時三十分許，在上開「
    金國際旅社」四０二室租屋處，適甲○○向戊○○購買二顆愷他命，尚未交付之
    際，為警查獲，並扣得戊○○所有之大麻煙十二支、愷他命膠囊七十六顆、愷他
    命粉末三瓶，及其所有供分裝愷他命之分裝盒六十三個。
二、案經台北市政府警察局萬華分局報告台灣台北地方法院檢察署檢察官偵查起訴。
    理  由
一、訊據被告戊○○矢口否認有何非法販賣大麻煙、愷他命之犯行，於原審辯稱：扣
    案之大麻煙、愷他命等物係綽號「阿志」之人所有，寄放在其租屋處，當天甲○○係跟「阿志」約好要到其租屋處會合，「阿志」剛好不在，不是要向其購買愷
    他命，其有拿大麻煙、愷他命請丙○○施用，但沒有販賣營利等語，於本院改辯
    稱：扣案東西均係甲○○的，是甲○○要伊扛下責任，伊沒有販賣大麻煙及愷他
    命之行為等語。經查：
（一）證人丙○○於警、偵訊時證稱：所吸食大麻及愷他命多由戊○○提供，價錢大
      麻每支向他購買三百元，愷他命每顆三百元等語（偵卷第十六頁、第五四頁）
      ，於本院證稱：在被抓前約一星期，有向戊○○買過愷他命、大麻，大麻每支
      三百元，大麻買三支、愷他命一顆等語（本院卷第四二頁），衡諸證人丙○○
      與被告為室友，並無仇隙，應無攀誣之必要與可能，是其所陳，應可採信，從
      而被告辯稱：只是請丙○○吃等語，無非飾卸之詞，不足採信。至證人丙○○
      於原審一度稱：警訊及偵查中太緊張，才會說大麻及愷他命是向戊○○買的，
      是向被告的朋友買的等語（原審卷第一五三頁、第一五五頁），惟經交互詰問
      有關販賣者之名字時，則稱：不知道等語，或稱：我今天感冒等語（原審卷第
      一五七頁），足顯迴護被告、規避問題之情，且與上開證據不符，不足採為有
      利被告之證據。
（二）證人甲○○於警訊供稱：當日至「金國際旅社」四０二室係要向戊○○購買二
      顆愷他命，一顆愷他命代價為三百元至四百元不等等語（偵卷第二十一頁），
      核與證人即與甲○○同往「金國際旅社」四０二室之林奇賢於警訊供稱：當日
      陪甲○○至「金國際旅社」四０二室，進入房內時才知道甲○○是要向戊○○
      購買愷他命等語（偵卷第十八頁背面）相符，是被告於警偵訊稱：於九十年十
      二月二十六日晚間十一時三十分許，在其「金國際旅社」四０二室租屋處，甲○○欲向其購買愷他命之際，為警查獲等語（偵卷第十三頁、第五一頁），與
      上開證據相符，即可採信。
（三）被告於原審改稱：其於警訊時因當事人不在，扣案物其不知道怎麼辦，一時找
      不到理由，才說甲○○是要來向其買愷他命，在偵查中是因為其朋友在警察局
      都已經這樣說了，其也不知道怎麼說，才會承認，主張警訊及偵查中之供述內
      容不實在等語，於本院又改稱：東西是甲○○的，是他要我扛下責任等語，前
      後矛盾，已難輕信，何況證人即製作被告警訊筆錄之警員魏道明於原審證稱：
      是依照戊○○陳述據實記載等語（原審卷第五一頁）；且販賣第二級毒品及偽
      藥之罪刑甚重，此乃眾所週知之事，被告於接受警方訊問及檢察官偵訊時，為
      逾二十三歲之成年人，若無其事，豈會作不利於己之不實自白？被告於原審及
      本院，為不同之辯解，其憑信性，已然欠缺，益顯其事後卸責之情，是其所辯
      ，即難採信。
（四）證人甲○○於原審改稱：當天有吸愷他命，警訊時意識有點不清，才會說要跟
      戊○○買，當天係與戊○○相約去舞廳，與「阿志」約在舞廳前要向他買票，
      進入屋內沒有先問一個男的名字，與「阿志」係以電話約在舞廳前要向他買票
      ，但「金國際旅社」與「阿志」擦肩而過，其去時「阿志」就走了，然其那天
      不是去找「阿志」，不知道「阿志」也在「金國際旅社」等語（原審卷第一二
      二頁至一三四頁），證人林奇賢於原審改稱：甲○○當天並沒有說要至「金國
      際旅社」四０二室買愷他命，甲○○進去前有先問一個男生的名字，問他在不
      在，那女的說不在，就開門讓其等進去，警訊時是甲○○叫其那麼說的，大家
      口供寫一樣就可以走了等語（第五五至六三頁），其二人上開所言，已然不符
      ，且與證人丙○○證稱：二個男的（按指甲○○、林奇賢）在外面敲門，戊○○就開門讓他們進來，他們要找戊○○，甲○○、林奇賢來之前沒有其他人來
      過等語（原審卷第一六十頁、第一六三頁），顯不相符，且與被告於本院所辯
      ：是甲○○要依扛責任等語，又不符合，顯然僅是附和被告於原審所辯：東西
      是阿志的等語而已，不能採信。
（五）證人丁○○固證稱：九十二年九月戊○○生日，我與甲○○、丙○○、阿牛、
      嘉欣在KTV 為她慶生，甲○○有說他會出來解決事情，因為我們知道東西是他
      的等語（本院卷第六一、六二頁），證人即被告男友兼室友鄭元彰證稱：我外
      號阿弟，在KTV 為被告慶生時，丁○○跟甲○○說如果被告真的有事，要怎麼
      辦，甲○○說，如果被告真的有事，他就出來扛。當天丙○○沒去等語（本院
      卷第七九、八十頁），證人丁○○是指丙○○在場，並未指鄭元彰在場，而證
      人鄭元彰卻指丙○○不在場，其二人所述基本事實，已然相反，難予遽信，何
      況，果有此事，則被告於本院前此傳訊證人丙○○時，當會就此詰問，惟卻不
      然，反於證人丙○○為不利被告證述後，方於再次及第四次準備程序，才先後
      提出上開二位證人，有違常情，不能採信。
（六）此外，復有當場查獲之大麻煙十二支、愷他命膠囊七十六顆、愷他命粉末三瓶
      、分裝盒六十三個扣案可證，且經送檢驗結果，扣案之煙捲十二支均有第二級
      毒品大麻成分，扣案之白色粉末膠囊七十六顆及白色粉末三瓶均檢出藥物愷他
      命（Ｋｅｔａｍｉｎｅ）成份，亦有法務部調查局檢驗通知書、台北市政府警
      察局鑑驗通知書各一份附卷可稽。而被告於警詢偵訊自承：係以每支大麻煙一
      百元、每顆愷他命一百八十元之價格，向姓名年籍不詳之成年男子販入等語（
      偵卷第十三頁、第五一頁），卻以每支大麻煙三百元、每顆愷他命三百元之價
      格，販賣丙○○，顯然獲得利潤，其有營利之意圖甚明。事證明確，被告犯行
      堪予認定。至證人甲○○經傳拘無著，惟本件事證已明，本院認就此項證據，
      無再予調查之必要，附此敘明。
二、查大麻為毒品危害防制條例所規範之第二級毒品，而愷他命係於九十一年一月二
    十三日經行政院衛生署以台九十一法字第０九一０００一六０五號公告增加「毒
    品之分級及品項」部分分級及品項，增加「１９‧愷他命（ｋｅｔａｍｉｎｅ）
    」為第三級毒品，於九十一年二月八日經行政院衛生署以院台衛台第00000
    00000號公告增加「各級管制藥品之範及種類」部分藥品品項，增加「１９
    ‧愷他命（ｋｅｔａｍｉｎｅ）」為第三級管制藥品，於公告為第三級毒品及管
    制藥品前，如未經核准擅自製造即屬藥事法第二十條第一款之偽藥，本件被告於
    九十年十二月間販賣愷他命時，愷他命尚未公告為第三級毒品及管制藥品，扣案
    藥品非屬針劑，應未經主管機關即行政院衛生署核准擅自製造之藥品，即屬藥事
    法第二十條第一款之偽藥，均不得非法販賣。核被告所為，係犯毒品危害防制條
    例第四條第二項之販賣第二級毒品罪，修正前藥事法第八十三條第一項明知為偽
    藥而販賣罪，其中，被告於九十年十二月二十六日販賣愷他命予甲○○時，雖未
    及交付愷他命二顆及取得價金，為未遂，係犯同法條第四項之罪。按被告行為後
    藥事法於九十三年四月二十一日，第八十三條第一項販賣偽藥，刑責改為七年以
    下有期徒刑，得併科新臺幣五百萬元以下罰金，比較新舊法，以修正前舊法為有
    利被告，依刑法第二條第一項但書，自應適用修正前藥事法，合予敘明，至毒品
    危害防制條例雖於九十二年七月九日修正，惟有關販賣第二級毒品之法條、刑度
    均未修正，故不生比較新舊法問題。被告其販賣毒品而持有之低度行為，為販賣
    之高度行為所吸收，不另論罪。被告先後二次販賣偽藥之行為（一次既遂、一次
    未遂），時間緊接，所犯係構成要件皆相同，均係基於概括之犯意為之，應依連
    續犯規定以明知偽藥而販賣既遂論一罪，並加重其刑。被告以一行為同時販售大
    麻煙、愷他命，係一行為觸犯二罪名，為想像競合犯，應從一重之販賣第二級毒
    品罪處斷，公訴人認應分論併罰，容有誤會，至被告販賣偽藥予甲○○部分，雖
    未據起訴，然與起訴部分，具連續犯之裁判上一罪關係，本院自得併與審究。被
    告因一時貪慾致罹刑章，然衡諸其販賣第二級毒品之數次僅一次，所得玖佰元，
    倘處以前開罪名最低刑度七年有期徒刑，猶嫌過重，不無情輕法重之虞，尚有憫
    恕之處，爰依刑法第五十九條規定酌予減輕其刑減之。
三、至公訴人另指：被告自九十年十二月初某日販入上開大麻煙、愷他命起至同年月
    二十四日晚間止，在「爵士藍調ＰＵＢ」，先後以每支大麻煙三百元、每顆愷他
    命三百元之價格，販賣數量不詳之大麻煙及愷他命予至「爵士藍調ＰＵＢ」消費
    之姓名年籍不詳之成年客人數人乙節，為被告所否認，且無何買方證人指證，雖
    被告於警偵訊就此一度自白，惟被告之自白，仍應有證據佐證，方可採為有罪判
    決之依據，因此，不能僅憑該為被告所否認之自白，即以販賣之重罪相繩。惟公
    訴人認此部份與前揭論罪科刑部分，具連續犯之裁判上一罪關係，爰不另為無罪
    之諭知。
四、原審予以論罪科刑，固非無見，惟前述三部分，原審誤認有罪；就被告販賣
    偽藥予甲○○部分，未據起訴，原審予以裁判，卻未說明得併予審究之理由；
    販毒所得依毒品危害防制條例第十九條規定應宣告沒收，如全部或一部不能沒收
    時，以其財產抵償之，原審漏未諭知；被告行為後，藥事法有所修正，原審未
    及比較新舊法，均有未洽，被告上訴猶執陳詞，否認犯行，為無理由，惟原判決
    既有上述可議之處，即屬無可維持，應由本院撤銷原判決，並自為判決。爰審酌
    被告犯罪之動機、目的、手段、時間、數量、所生危害及犯罪後之態度等一切情
    狀，量處如主文第二項所示之刑。扣案被告所有之大麻煙十二支，係查獲之毒品
    ，應依毒品危害防制條例第十八條前段沒收銷燬之，愷他命膠囊七十六顆、愷他
    命粉末三瓶為違禁物，及供分裝愷他命之分裝盒六十三個係供犯罪所用之物，爰
    分別依刑法第三十八條第一項第一款、第二款規定，均宣告沒收。至販賣第二級
    毒品所得九百元，應依毒品危害防制條例第十九條宣告沒收，如全部或一部不能
    沒收時，以其財產抵償之，至販賣偽藥所得三百元，並未扣案，雖為犯罪所得，
    然無何證據足證尚存在，且衡諸金錢之性質，應認已費失不存在，爰不另為沒收
    之諭知。
據上論斷，應依刑事訴訟法第三百六十九條第一項前段、第三百六十四條、第二百九
十九條第一項前段，毒品危害防制條例第四條第二項、第十八條前段，第十九條、修
正前藥事法第八十三條第一項，刑法第十一條前段、第二條第一項但書、第五十六條
、第五十五條、第五十九條、第三十八條第一項第一款、第二款，判決如主文。
本案經檢察官鄭龍照到庭執行職務。
中　　　華　　　民　　　國　　九十三　　年　　　七　　　月　　 十三 　　日
                              臺灣高等法院刑事第十庭
                                  審判長法  官  溫  耀　源
                                        法  官　吳　　  燦
                                        法  官　周　政　達
右正本證明與原本無異。
如不服本判決，應於收受送達後十日內向本院提出上訴書狀，其未敘述上訴之理由者
並得於提起上訴後十日內向本院補提理由書（均須按他造當事人之人數附繕本）。
                                        書記官  陳　菊　珍
中　　　華　　　民　　　國　　九十三　　年　　　七　　　月　　 十三 　　日
附錄：本案論罪科刑法條全文
毒品危害防制條例第四條
製造、運輸、販賣第一級毒品者，處死刑或無期徒刑；處無期徒刑者，得併科新臺幣
一千萬元以下罰金。
製造、運輸、販賣第二級毒品者，處無期徒刑或七年以上有期徒刑，得併科新臺幣七
百萬元以下罰金。
製造、運輸、販賣第三級毒品者，處五年以上有期徒刑，得併科新臺幣五百萬元以下
罰金。
製造、運輸、販賣專供製造或施用毒品之器具者，處一年以上七年以下有期徒刑，得
併科新臺幣一百萬元以下罰金。
前四項之未遂犯罰之。
修正前藥事法第八十三條
明知為偽藥或禁藥，而販賣、供應、調劑、運送、寄藏、牙保、轉讓或意圖販賣而陳
列者，處五年以下有期徒刑，得併科新台幣十萬元以下罰金。
犯前項之罪，因而致人於死者，處七年以上有期徒刑，致重傷者，處一年以上七年以
下有期徒刑。
因過失犯第一項之罪者，處一年以下有期徒刑、拘役或新台幣十萬元以下罰金。
第一項之未遂犯罰之。
